臺灣臺南地方法院民事裁定
110年度消債更字第410號
債  務  人  黃雅婷  



上列當事人依消費者債務清理條例，聲請更生事件，本院裁定如
下：
    主  文
聲請人甲○○自民國一百一十一年三月十一日下午四時起開始更生
程序，並命司法事務官進行本件更生程序。
    理  由
一、聲請意旨略以：聲請人即債務人甲○○前向金融機構辦理汽車
    貸款、保證債務等，致積欠無擔保債務計新臺幣（下同）97
    7,417元，因無法清償債務，乃於民國110年6月間向本院聲
    請前置調解，因無法負擔債權人所提還款方案而於同年7月1
    6日調解不成立，因聲請人有不能清償債務或有不能清償之
    虞，復未經法院裁定開始清算程序或宣告破產，爰依法聲請
    准予裁定更生等語。
二、按「債務人不能清償債務或有不能清償之虞者，得依本條例
    所定更生或清算程序，清理其債務。」消費者債務清理條例
    （下稱消債條例）第3條定有明文。衡以消費者與金融機構
    間債之關係之發生，係依契約自由原則及相互間之信賴為基
    礎，此為社會經濟活動得以維繫及發展之重要支柱，債務人
    經濟窘迫，固不應任其自生自滅，債權人一方之利益，仍不
    能因之摒棄不顧。是債務人於協商程序中，自應本於個人實
    際財產及收支狀況，依最大誠信原則，商討解決方案。如終
    究不能成立協商，於聲請更生或清算時，法院審酌上開條文
    所謂「不能清償或有不能清償之虞」，自宜綜衡債務人全部
    收支、信用及財產狀況，評估是否因負擔債務，而不能維持
    最基本之生活條件；所陳報之各項花費，是否確屬必要性之
    支出；如曾有協商方案，其條件是否已無法兼顧個人生活之
    基本需求等情，為其判斷之準據。
三、經查：
  ㈠聲請人前向金融機構辦理汽車貸款、保證債務等，致現積欠
    無擔保債務至少977,417元，前即因無法清償債務，而於110
    年6月間向本院聲請前置調解，因無法負擔債權人所提還款
    方案而於110年7月16日調解不成立等情，有110年12月22日
    更生聲請狀所附債權人清冊、調解不成立證明書、財團法人
    金融聯合徵信中心前置協商專用債權人清冊、信用報告等件
    在卷可稽（見本院卷第25、61-73頁），堪信為真實。
  ㈡聲請人現任職於保利發公益彩券行，依其110年4月至10月薪
    資袋所示，每月薪資24,000元，名下無財產、108、109年度
    皆未有申報所得，現未投保勞工保險等情，有110年12月22
    日更生聲請狀所附財產及收入狀況說明書、綜合所得稅各類
    所得資料清單暨國稅局財產歸屬資料清單、勞工保險被保險
    人投保資料表、本院稅務電子閘門財產所得調件明細表、在
    職證明書、110年4月至10月薪資袋可稽（見本院卷第21-23
    、29-47、131-133頁）。另查無聲請人有其他收入來源，佐
    以聲請人提出在職證明書及110年4月至10月薪資袋為證，則
    以聲請人主張之收入來源，應全非虛罔，是以聲請人110年4
    月至10月薪資袋所示之收入每月24,000元作為核算其現在償
    債能力之基礎，應能反映真實收入狀況。
  ㈢至支出部分，聲請人主張扶養2名未成年子女，每月各支出扶
    養費6,450元。按直系血親相互間，互負扶養之義務，民法
    第1114條第1款定有明文。查聲請人因前配偶死亡，獨自撫
    育2名103、105年生之子女，103年生之長女名下僅投資一筆
    ，財產總額2萬元，每月領有國民年金4,715元；105年生之
    次女，未有任何財產及所得等情，有本院稅務電子閘門財產
    所得調件明細表、領有年金之存摺內頁、戶籍謄本、台南市
    政府社會局111年2月21日函等附卷可證(見本院卷第91、123
    -129、135-137、141頁)。扶養費用部分，依消債條例第64
    條之2第1、2項，並參照民法第1118、1119條規定，其負扶
    養義務之程度，亦應考量其目前身負債務之窘境，所負擔之
    扶養義務能力，自非比一般，在無其他更為詳實之資料可供
    佐證之情形下，故本院認定以臺南市111年度之每人每月最
    低生活費為14,230元之1.2倍為17,076元為標準，長女扶養
    費部分，扣除所領國民年金4,715元，每月應支出之扶養費
    應以12,361元【計算式：（17,076-4,715）＝12,361】為度
    ，聲請人就此主張6,450元，低於上開核算數額，應認可採
    ；次女扶養費部分，聲請人每月應支出之子女扶養費應以17
    ,076元為度，聲請人就此主張支出6,450元，低於上開核算
    數額，亦屬可採。至聲請人個人日常生活必要費用部分，審
    酌聲請人負債之現況，基於社會經濟活動之互賴及誠信，該
    日常生活所需費用，自應節制開支，不得有超越一般人最低
    生活標準之享受，否則反失衡平，本院依消債條例第64條之
    2第1項，參酌衛福部社會司所公告歷年最低生活費標準，臺
    南市111年度之每人每月最低生活費為14,230元之1.2倍為17
    ,076元，則聲請人每月最低生活費除有特殊情形並有證據證
    明者外，自宜以此為度，始得認係必要支出。聲請人主張每
    月個人必要生活費每月支出12,031元，低於上開標準相當，
    應認可採。
  ㈣綜上所述，以聲請人現每月之收入24,000元為其償債能力基
    準，扣除其每月扶養費12,900元及個人必要生活費12,031元
    已無所餘，顯無法清償聲請人目前負債總額977,417元，堪
    認聲請人確有不能清償債務或有不能清償之虞之情事。從而
    ，聲請人主張已不能清償債務，聲請本院准予更生，依所舉
    事證及本院調查結果，即無不合。
四、末按「法院開始更生程序之裁定，應載明其年、月、日、時
    ，並即時發生效力。」、「法院裁定開始更生或清算程序後
    ，得命司法事務官進行更生或清算程序，必要時得選任律師
    、會計師或其他適當之自然人或法人一人為監督人或管理人
    。」消費者債務清理條例第45條第1項、第16條第1項分別定
    有明文。本件聲請人其目前收入及財產狀況，不能履行債務
    ，依聲請人其目前收入及財產狀況，未償之債務亦屬不能清
    償，有如上述。此外，復查無聲請人有消費者債務清理條例
    第46條各款所定駁回更生聲請等事由，從而，聲請人聲請更
    生，洵屬有據，應予准許，爰命司法事務官進行本件更生程
    序。
五、依消費者債務清理條例第11條第1項、第45條第1項、第16條
    第1項，裁定如主文。
中　　華　　民　　國　　111 　年　　3 　　月　　11　　日
                 民事第四庭       法  官　李姝蒓
以上正本證明與原本無異。
本裁定不得抗告。
本裁定已於111年3月11日下午4時公告。
中　　華　　民　　國　　111 　年　　3 　　月　　11　　日
                                  書記官　張鈞雅